臺灣高雄地方法院刑事判決　　　　　　 100年度智訴字第15號
公訴人　臺灣高雄地方法院檢察署檢察官
被　告　劉豪
上列被告因違反著作權法案件，經檢察官提起公訴（100 年度偵
字第6520號），本院判決如下：
    主  文
劉豪幫助犯著作權法第九十一條第三項之侵害著作財產權罪，累
犯，處有期徒刑陸月，如易科罰金，以新臺幣壹仟元折算壹日。
    事  實
一、劉豪前因公共危險案件，經本院以民國93年度交簡字第396
    號判決有期徒刑5 月確定，於93年6 月23日易科罰金執行完
    畢，其明知真實姓名、年籍不詳、自稱「黃德倫」之成年男
    子乃有意利用他人之金融機構帳戶從事兩岸間之非法匯兌業
    務（即俗稱地下匯兌業務）以規避查緝，而應已違反銀行法
    等相關規定，竟基於幫助他人違反銀行法之犯意，於民國96
    年（起訴書誤載為95年，應予更正）5 月10日，在高雄巿寶
    成金融大樓附近，將自己保管中、甫由不知情之前妻夏莉莉
    於同日向香港上海匯豐銀行（下稱匯豐銀行）所申辦之帳號
    00 0000000000 號帳戶（下稱前述帳戶）之存摺、提款卡及
    密碼，交付予「黃德倫」而任憑「黃德倫」隨意使用。而「
    黃德倫」取得前述帳戶後，即供作自己所屬販賣盜版光碟片
    集團使用：
  (一)「黃德倫」等集團成員明知「華康手書風2-字得奇樂中文字
    形」等威鋒數位開發股份有限公司（下稱威鋒公司）享有著
    作財產權之電腦程式著作，及「終極動員令3 ‧肯恩之怒」
    等各式著作（下合稱前述著作），均係他人享有著作財產權
    且均尚在著作財產權存續期間內，而受我國著作權法保護而
    享有著作財產權之著作，任何人未經該等著作財產權人之同
    意或授權，不得擅自將該等著作重製為光碟重製物予以銷售
    。竟共同基於意圖銷售而擅自以重製於光碟之方法侵害他人
    著作財產權之犯意聯絡，未經各該著作財產權人之同意或授
    權，推由集團中之部分成員，自96年5 月24日前某日起架設
    「XCDEX SOFTWARE」網站並張貼販售前述著作盜版光碟片之
    訊息，供不特定之網路使用者瀏覽後下訂，再推由集團中部
    分成員，在高雄市仁武區一帶之某不詳地點，使用燒錄機數
    臺、空白光碟片等物，以將前述著作燒錄入空白光碟片之方
    式，多次擅自重製盜版光碟片，再進而以每片新臺幣（下同
    ）100 至200 元不等之代價（運費另計），多次出售予不特
    定買家而散布之。
  (二)「黃德倫」等集團成員，同時推由某集團成員出面與不知情
    之台灣宅配通股份有限公司（下稱台灣宅配公司）締結宅配
    服務合約書，利用該公司員工將買方選購之盜版光碟片送抵
    買方指定之收貨地，且代為出面向不特定買家收取貨款，並
    於扣除宅配公司應收取之服務運費、手續費後，將餘款直接
    匯入前開帳戶，以完成各次交易。
  (三)嗣威鋒公司受任人即臺北市保護智慧財產權交流協會總幹事
    陳文詮於97年1 月下旬無意間瀏覽前述「XCDEX SOFTWARE」
    網站之販賣盜版光碟片訊息後，下訂購買，並進而提出所購
    得之盜版光碟片2 片向司法警察報案，始循線查悉全情。
二、案經威鋒公司訴由法務部調查局高雄市調查處移請臺灣高雄
    地方法院檢察署檢察官偵查起訴。
    理  由
壹、證據能力方面
    本判決所引用之證據資料（詳後引用之各項證據），其中係
    屬傳聞證據部分，縱無刑事訴訟法第159 條之1 至第159 條
    之4 或其他規定之傳聞證據例外情形，亦因被告劉豪及檢察
    官均已明示同意作為證據使用（本院審智訴字卷準備程序筆
    錄參照），且本院審酌卷內並無事證顯示各該陳述之作成時
    、地與週遭環境，有何致令陳述內容虛偽、偏頗之狀況後，
    也認為適當，依刑事訴訟法第159 條之5 第1 項之規定，為
    傳聞法則之例外，應有證據能力。
貳、實體方面
一、訊據被告坦承其係出於幫助「黃德倫」從事兩岸非法地下匯
    兌業務之目的，而於前述時、地，將前述帳戶之存摺、提款
    卡及密碼，提供予「黃德倫」隨意使用等犯行不諱，核與證
    人夏莉莉、陳文詮迭於警詢、偵查中之陳述，及證人即台灣
    宅配公司收件司機張俊鴻警詢中陳述，均大致相符，並有「
    XCDEX SOFTWARE」網站網頁列印資料、匯豐銀行97年5 月8
    日（97）港匯銀（總）字第3020號函暨附夏莉莉之帳戶基本
    資料及交易明細表、匯豐銀行98年7 月22日（98）港匯銀（
    總）字第32332 號函暨附夏莉莉、劉豪帳戶存款往來明細、
    台灣宅配公司服務合約書、台灣宅配公司貨件追蹤查詢號碼
    000-000000000 包裹信封、台灣宅配公司98年11月13日宅配
    通管本（98年）字第8 號函暨附代收匯款明細、威鋒公司營
    利事業登記證在卷，及盜版光碟片2 片扣案可稽，足認被告
    之首揭自白核與事實相符，可資採為認定本案犯罪事實之依
    據，被告犯行自堪認定。
二、核「黃德倫」所屬集團成員以將前述著作燒錄入空白光碟片
    之方式，擅自重製盜版光碟片，出售予不特定買家而散布等
    所為，係犯著作權法第91條第3 項之侵害著作財產權罪，「
    黃德倫」所屬集團成員擅自重製前述著作於光碟片復散布光
    碟重製物（盜版光碟片），散布重製物之輕度行為，為意圖
    銷售而重製光碟之重度行為所吸收，不另論罪。惟被告單純
    提供前述帳戶予他人使用之行為，並不能逕與非法重製盜版
    光碟片等犯行視之，且亦無證據證明被告曾參與非法重製盜
    版光碟片犯行之構成要件行為，則被告（於客觀上）應僅係
    對於他人所犯著作權法第91條第3 項之侵害著作財產權罪，
    資以助力；又犯罪須主觀上對於犯罪事實有所認識，而仍實
    行客觀事實，主觀意思與客觀事實一致，始足構成，如主觀
    意思與客觀事實不一致，而有所犯輕於所知情形者，須依「
    所犯輕於所知，從其所犯」之法理予以論斷（最高法院98年
    度臺上字第4719號判決意旨參照），從而被告提供前述帳戶
    之時，雖係出於幫助「黃德倫」從事兩岸非法地下匯兌業務
    之違反銀行法犯意（銀行法第29條第1 項、第125 條第1 項
    法定刑為3 年以上有期徒刑），尚非基於幫助「黃德倫」犯
    著作權法之犯意而為，依「所犯輕於所知，從其所犯」之法
    理，核其所為，應僅係成立著作權法第91條第3 項之侵害著
    作財產權罪之幫助犯，並依刑法第30條第2 項之規定，減輕
    其刑。被告前經事實欄所示之宣告及執行完畢一情，有臺灣
    高等法院被告前案紀錄表可稽，被告於該徒刑執行完畢後5
    年內再故意犯本案有期徒刑以上之罪，應論以累犯，並加重
    其刑。被告本案所犯各罪既具前述刑之減輕、加重事由，應
    依法先加後減。被告以一提供前述帳戶之行為，同時幫助「
    黃德倫」所屬集團成員數犯著作權法第91條第3 項之侵害著
    作財產權罪，而侵害前述著作之著作財產權人權利，為想像
    競合犯，應從一重以幫助犯著作權法第91條第3 項之侵害著
    作財產權罪論處。
三、本院審酌被告提供前述帳戶幫助「黃德倫」所屬集團成員遂
    行著作權法第91條第3 項之侵害著作財產權罪，助長犯罪風
    氣，且侵害前述著作之著作財產權，行為確實可議。惟念被
    告於偵審程序中，尚知坦認本案之客觀犯罪事實，復坦認係
    出於幫助「黃德倫」從事兩岸非法地下匯兌業務之違反銀行
    法犯意而為，並具悔意，且卷內尚無任何事證足認被告曾因
    前述帳戶之提供，獲有任何之利益。末斟以前述帳戶實際遭
    「黃德倫」所屬集團成員作為違反著作權法使用之期間，持
    續達數月之久，且匯入之販賣盜版光碟片所得達上百萬元之
    鉅，暨本案相關被害人所受損害之程度等一切情狀，爰量處
    如主文所示之刑，並諭知以1000元折算1 日之易科罰金折算
    標準。
據上論斷，應依刑事訴訟法第299 條第1 項前段，著作權法第91
條第3 項，刑法第11條前段、第30條第1 項前段、第2 項、第47
條第1 項、第55條、第41條第1 項前段，刑法施行法第1 條之1
，判決如主文。
本案經檢察官張貽琮到庭執行職務。
中    華    民    國   100    年    10    月    31    日
                  刑事第一庭  審判長法  官  黃三友
                                    法  官  陳億芳
                                    法  官  莊珮吟
以上正本證明與原本無異。
如不服本判決應於收受判決後10日內向本院提出上訴書狀，並應
敘述具體理由。其未敘述上訴理由者，應於上訴期間屆滿後20日
內向本院補提理由書(均須按他造當事人之人數附繕本)「切勿逕
送上級法院」。
中    華    民    國   100    年    10    月    31    日
                                    書記官  鍾淑美
◎附錄本案所犯法條：
《著作權法第91條》
擅自以重製之方法侵害他人之著作財產權者，處3 年以下有期徒
刑、拘役，或科或併科新臺幣75萬元以下罰金。
意圖銷售或出租而擅自以重製之方法侵害他人之著作財產權者，
處6 月以上5 年以下有期徒刑，得併科新臺幣20萬元以上200 萬
元以下罰金。
以重製於光碟之方法犯前項之罪者，處6 月以上5 年以下有期徒
刑，得併科新臺幣50萬元以上500 萬元以下罰金。
著作僅供個人參考或合理使用者，不構成著作權侵害。